【裁判字號】    89,重上,330
【裁判日期】    891023
【裁判案由】    損害賠償
【裁判全文】
臺灣高等法院民事判決  八十九年度重上字第三三○號
    上  訴  人  華泰商業銀行股份有限公司
    法定代理人  林敏雄
    訴訟代理人  黃元龍律師
    被 上訴 人  乙○○○    .
    訴訟代理人  陳昌羲律師
    被 上訴 人  甲○        .
    共      同
    訴訟代理人  陳宏志        .
右當事人間損害賠償事件，上訴人對於中華民國八十九年三月二十八日臺灣臺北地方
法院八十四年度重訴字第八三二號第一審判決提起上訴，本院判決如左：
    主    文
上訴駁回。
第二審訴訟費用由上訴人負擔。
    事    實
甲、上訴人方面：
  一、聲明：(一)原判決關於駁回上訴人在第一審對被上訴人等連帶請求超過新臺幣（
      下同）四千五百萬元及法定利息部分之訴，與假執行之聲請暨命上訴人負擔部
      分訴訟費用之裁判均廢棄。(二)右廢棄部分，被上訴人等應連帶給付上訴人一千
      萬元及自被上訴人等最後收受起訴狀繕本之次日起至清償日止，按週年利率百
      分之五計算之利息。(三)前項聲明，願供現金或等值之有價証券、公債等為擔保
      請准宣告假執行。
  二、陳述：除與原判決記載相同外，補稱略以：
    (一)被上訴人乙○○○所出具之保證書有效期間應至民國八十六年三月三十日，被
      上訴人甲○應至同年四月十四日始屆滿：
      被上訴人等雖於七十九年七月間出具保證書，惟其等分別於八十三年三月三十
      日、同年四月十四日尚再簽具對保單等書面文件，證明原審被告蔡黃進（未據
      上訴）確由其本人負保證責任，且未定保證期間，則被上訴人等之保證期間依
      法至八十六年三月三十日及同年四月十四日始屆滿。
    (二)被上訴人等應依民法第七百五十六條之二第一項規定及保證書之約定負連帶賠
      償責任：
      蔡黃進應賠償上訴人五千五百萬元業經原審判決確定在案，惟其已潛逃，且經
      調其歸戶財產查詢清單中僅有無甚價值之汽車一輛及投資上訴人之股份六萬九
      千八百元，上訴人再不能依他項方法受賠償，為此爰依民法第七百五十六條之
      二第一項之規定及保證書之約定訴請被上訴人連帶賠償如上訴聲明。
三、證據：除援用第一審所提證據外，補提對保單影本二件、歸戶財產查詢清單影本
    乙件為證。
乙、被上訴人方面：
  一、聲明：(一)上訴駁回。(二)如受不利之判決，願供擔保請准免為假執行。
  二、陳述：除與原判決記載相同者外，補稱略以：
    (一)系爭人事保證契約之三年存續期間係自契約成立之日起算：
      依法人事保證契約期間不論定期與否均不得逾三年，且該三年期間之起算點係
      自保證契約「成立之日」起算。
    (二)系爭對保單並不能創設原人事保證契約之起算時點：
      依系爭保證責任台北市第二信用合作社員工保證書所載「立書人甲○、乙○○
      ○等茲擔保被保人蔡黃進----在合作社服務期間內，必當奉公守法克盡職責--
      --」，其保證人之保證責任期間為被保證人（即受僱人）之服務期間，且上開
      員工保證書並載明「本件保證契約須經本合作社之書面同意，始能終止，保證
      人任何單方隻聲明概不生退保之效力。」、「對保僅係本合作社內之調查工作
      ，對保與否，並非保證契約之成立要件，特此。」足見對保僅係合作社為了解
      保證人保證能力之內部行政工作，做為是否要求受僱人加覓或另覓保證人之參
      考，在該合作社未以書面同意保證人終止保證契約前，不論有無對保，保證人
      均需負責，因此上開員工保證契約之成立日期當指簽立保證契約之時，此觀上
      訴人之上訴理由書稱被上訴人等再簽立對保單確認自己之保證責任等語，所謂
      「確認」指對於已存在之事項再為證實之意而非另立創設，及上訴人提出之對
      保單所載「查被保人蔡黃進確由本人負保證責任，除前已填具保證書外，依貴
      社人事管理規則及有關規定，再予證實所有保證責任。」亦明。且上訴人於八
      十九年九月二十二日庭訊時亦自承其對保工作並無固定之時間，端視人事單位
      視需要進行，如依上訴人之主張謂對保乃發生創設保證契約之效果，豈非對保
      前保證人均無需負責？
  三、證據：除援用第一審所提證據外，補提對保單影本乙件為證。
    理    由
一、本件上訴人原係保證責任臺北市第二信用合作社，法定代理人曾於八十五年十月
    變更為林敏雄，有該合作社公告一紙附卷足稽，嗣於八十八年一月一日變更組織
    為「華泰商業銀行股份有限公司」，並由華泰商業銀行股份有限公司（下稱華泰
    銀行）承受保證責任臺北市第二信用合作社之一切權利義務，有臺北市財政局八
    十七年十二月十四日北市財三字第八七二三五五三一０一號函、北市財三字第八
    七二三五五三一００號公告、經濟部八十八年一月一日經（０八七）商字第０八
    七一四一四二八號函等件影本為證，故由其等依法承受訴訟，核無不合。
二、本件上訴人起訴主張：原審被告蔡黃進（未據上訴）為伊之員工，由被上訴人擔
    任人事保證人。嗣蔡黃進於八十三年五月三十日至六月一日間侵占伊受託代收款
    及公款共七千二百萬元，爰依保證關係請求被上訴人連帶給付五千五百萬元，及
    自侵占之翌日即八十三年六月二日起至清償日止，按週年利率百分之五計算之利
    息，並於本院追加陳述：被上訴人曾分別於八十三年三、四月間簽立對保單，故
    保證期間至八十六年三、四月間始屆滿，本件侵占損害仍在保證期限內等語。被
    上訴人否認蔡黃進有侵占公款情事，且稱本件人事保證，係定型化契約，違反誠
    信、平等互惠原則，又依上訴人所述侵占發生時間，已逾保證期間，伊無須負責
    等語資為抗辯。（原審判決駁回上訴人對於被上訴人之請求，上訴人僅就其中一
    千萬元及自被上訴人等最後收受起訴狀繕本之次日起至清償日止法定利息部分提
    起上訴）
三、按「稱人事保證者，謂當事人約定，一方於他方之受僱人將來因職務上之行為而
    應對他方為損害賠償時，由其代負賠償責任之契約。」、「人事保證約定之期間
    ，不得逾三年。逾三年者，縮短為三年。前項期間，當事人得更新之。人事保證
    未定期間者，自成立之日起有效期間為三年。」、「人事保證關係因左列事由而
    消滅：一、保證之期間屆滿。：：：」八十九年五月五日施行之新修正民法第七
    百五十六條之一、三及七百五十六條之七第一款定有明文。又依民法債編施行法
    第三十五條規定：「新增第二十四節之一之規定，除第七百五十六條之二第二項
    外，於民法債編修正施行前成立之人事保證，亦適用之。」
四、本件上訴人主張原審被告蔡黃進盜用公款七千二百萬元，致其實際受有損失六千
    一百零三萬五千元損失，故依據侵權行為法律關係請求蔡黃進賠償五千五百萬元
    及自起訴狀繕本送達翌日起至清償日止法定利息之部分，業經原審判決勝訴在案
    。上訴人主張被上訴人擔任蔡黃進之人事保證人，應就上開債務負連帶保證責任
    ，固據其提出員工保證書為證，被上訴人亦不爭執該保證書之真實，惟辯稱盜用
    時間已逾保證期限。查據上開保證書內容：「具保證書人甲○、乙○○○等茲擔
    保被保人蔡黃進民國五十九年一月十三日生係臺北市人，在『貴合作社服務期間
    內』，必奉公守法，克盡職責，如有違背法令、章程、社規或其他原因致貴合作
    社利益受有損害情事（包括虧短貴社款項及便利本人或他人借名套借款項而不能
    清償部分）本人等願負完全清償之責及放棄先訴抗辯權，特立此保證書是實」，
    其內容對於保證期間未有規定，依據前項說明，應以被上訴人於七十九年七月十
    二日簽立保證書起算三年，即該項人事保證之有效期間應於八十二年七月十一日
    屆滿。上訴人雖主張被上訴人乙○○○、甲○分於八十三年三月三十日、四月十
    四日再度對保，故保證期間應再延長三年至八十六年三、四月間止，並提出員工
    保證人對保單二紙附本院卷為證，被上訴人就對保單上有其等印文亦不爭執，惟
    否認係表同意延長保證期間，經查前揭員工保證書上服務期間對保欄即載「對保
    僅係本合作社內部之調查工作，對保與否，並非保證契約之成立要件」，上訴人
    亦自陳對保是內部審查的規定，多久對保一次，無固定時間，由人事單位視需要
    而定（本院八十九年九月二十二日準備程序筆錄），足見對保與否，與契約效力
    無涉，而對保單內容又僅書「查被保人蔡黃進先生確由本人負保證責任，除前已
    填具保證書外，依貴社人事管理規則及有關規定，再予證實所有保證責任，並蓋
    原留印章於對保單」，依其文義除為確認保證責任外，未足證明被上訴人同意延
    長保證期限，上訴人主張以對保單延長保證期間，尚不足採。從而本件原審被告
    蔡黃進於七十九年七月間任職上訴人，被上訴人於七十九年七月十二日出具前揭
    保證書，依上揭說明，該項人事保證之有效期間應於八十二年七月十一日屆滿，
    而蔡黃進盜用公款發生之時間為八十三年五月三十日至六月一日間，已在保證有
    效期間之後，自難要求被上訴人負連帶保證責任。
五、綜上所述，上訴人本於人事保證契約對被上訴人請求連帶給付一千萬元及自被上
    訴人等最後收受起訴狀繕本之次日起至清償日止，按週年利率百分之五計算之利
    息，為無理由，其假執行之聲請亦失所附麗，應併予駁回。原審就此部分為上訴
    人敗訴之判決，及駁回其假執行之聲請，並無不合。上訴意旨指摘原判決不當，
    求予廢棄改判，為無理由，應予駁回。
六、本件事證已臻明確，兩造其餘攻擊防禦方法及舉證，與本判決結果不生影響，無
    贅述必要，併予敘明。
七、據上論結，本件上訴為無理由，依民事訴訟法第四百四十九條第一項、第七十八
    條，判決如主文。
中      華      民      國    八十九    年      十      月     二十三   日
                              臺灣高等法院民事第七庭
                                  審判長法  官  張  耀  彩
                                        法  官  侯  東  昇
                                        法  官  陳  玉  完
右正本係照原本作成。
如不服本判決，應於收受送達後二十日內向本院提出上訴書狀，其未表明上訴理由者
，應於提出上訴後二十日內向本院補提理由書狀（均須按他造當事人之人數附繕本）
上訴時應提出委任律師或具有律師資格之人之委任狀；委任有律師資格者，另應附具
律師及格證書及釋明委任人與受任人有民事訴訟法第四百六十六條之一第一項但書或
第二項（詳附註）所定關係之釋明文書影本。
中      華      民      國    八十九    年      十      月    二十四    日
                                        書記官  徐  惠  莉
附註：
民事訴訟法第四百六十六條之一（第一項、第二項）：
對於第二審判決上訴，上訴人應委任律師為訴訟代理人。但上訴人或其法定代理人具
有律師資格者，不在此限。
上訴人之配偶、三親等內之血親、二親等內之姻親，或上訴人為法人、中央或地方機
關時，其所屬專任人員具有律師資格並經法院認為適當者，亦得為第三審訴訟代理人
。


司法院資訊處製作；財團法人民間司法改革基金會備份。
